【裁判字號】    92,易,340
【裁判日期】    920527
【裁判案由】    竊盜
【裁判全文】
臺灣士林地方法院刑事判決                          九十二年度易字第三四０號
    公  訴  人  臺灣士林地方法院檢察署檢察官
    被      告  乙○○
右列被告因竊盜案件，經檢察官提起公訴（九十二年度偵字第三五六八號），本院判
決如左：
    主  文
乙○○攜帶兇器竊盜未遂，累犯，處有期徒刑拾月。
    事  實
一、乙○○前曾於民國（下同）八十九年間因竊盜案件，經臺灣板橋地方法院於九十
    年六月一日以八十九年度易字第四八０六號判處有期徒刑一年，並於同年七月六
    日確定，扣除羈押折抵刑期後於九十一年四月十一日在監執行完畢，猶不知悔改
    ，其與友人黃緒聖（另案在臺灣士林地方法院檢察署檢察官偵辦中）於九十二年
    四月四日晚間原擬前往臺北縣汐止市○○街十八巷十三號老闆張興住處居住而隨
    身攜帶非其所有客觀上足以對人之生命、身體安全構成威脅，足為兇器使用之非
    管制刀械即長約二十公分之西瓜刀一把，俾以砍除山上野草及殺蛇，惟於抵達張
    興住處後因鑰匙未帶齊全無法打開大門乃一同折返，嗣於同日晚上九時五十分許
    ，步行至臺北縣汐止市○○路○段二一三號甲○○所經營之「新山農場」前時，
    乙○○因見甲○○所使用之車牌號碼七Ｋ─六一四三號自用小貨車（登記車主為
    台灣伊莎貝有限公司）車窗並未緊閉留有縫隙且車內留有白色長壽牌香煙盒一個
    ，認有機可乘，竟萌意圖為自己不法所有之竊盜犯意，遂趁旁人不注意之際，先
    伸手入車窗縫隙將車門鎖拉開後打開車門，再進入車內著手搜尋財物，適為甲○
    ○聽聞車門打開聲音認為有異外出查看當場發現乙○○趴於車內，即大聲呼喊並
    令員工劉金珠報警，乙○○查覺甲○○前來於尚未竊得財物之際，旋自車牌號碼
    七Ｋ─六一四三號自用小貨車內迅速逃逸，並快步與業在前方相距約二十公尺處
    之黃緒聖一同離去，迄於同日晚上九時五十五分許，為據報前來之員警在「新山
    農場」前方二百公尺處逮獲，且於乙○○身上扣得前開西瓜刀一把。
二、案經臺北縣警察局汐止分局報請臺灣士林地方法院檢察署檢察官偵查起訴。
    理  由
一、訊據被告乙○○就隨身攜帶西瓜刀一把與友人黃緒聖因擬前往老闆張興住處居住
    因鑰匙未帶齊全而折返，途經「新山農場」前時見車牌號碼七Ｋ─六一四三號自
    用小貨車車窗未緊閉留有縫隙且內留有白色長壽香煙一包而打開車門入內著手行
    竊，惟遭甲○○當場發覺未得手隨即逃逸等事實，業於警訊、偵查時及本院調查
    、審理中均供承不諱，惟以：車門是黃緒聖打開的，西瓜刀一把也是黃緒聖的，
    是黃緒聖先進入車內後，我才進入車內搜東西，黃緒聖自己也有帶一把西瓜刀云
    云為辯。
二、然查：
（一）當日被告乙○○與友人黃緒聖行經「新山農場」前時，黃緒聖係走在前方，被
      告乙○○係走於後方，嗣被告乙○○因見車牌號碼七Ｋ─六一四三號自用小貨
      車車窗未緊閉而單獨萌生竊盜犯意，由被告乙○○一人伸手入車窗縫隙拉開車
      門鎖打開車門獨自行竊，友人黃緒聖並不知情，且扣案之西瓜刀一把並非黃緒
      聖所有，當時僅在被告乙○○身上扣得一把西瓜刀，並未於黃緒聖身上另起獲
      其他西瓜刀之事實，業據被告乙○○於警訊時〔詳見偵查卷第七頁至第八頁警
      訊稱：「我行經新山農場，前發現乙部七Ｋ─六一四三號自小貨，車窗留一小
      縫，我見到車內有乙包白長壽香煙，我就伸手從該縫將車內鎖拉開，然後就將
      車門打開，我還沒拿香煙，車主就到了，．．．（問：你如何來新山農場？到
      那裡做何事？）我們坐黃緒聖朋友（姓名不詳）的貨車進來，我們要到汐止市
      ○○街十八巷十三號（張興住家）居住，因為該戶門打不開所以我們就離開，
      途中行經新山農場。（問：本分局員警於你身上起獲西瓜刀乙把，你做何用圖
      ？）我要用來殺蛇，因為山上蛇很多。」等語〕及偵查中〔詳見偵查卷第四四
      頁至第四五頁九十二年四月五日偵訊筆錄稱：「（問：昨天要偷何物？）長壽
      煙，放在擋風玻璃置物板上，因他車窗未全關，我以手伸進去開鎖並打開車門
      ，正要拿煙時車主正好走出來，．．．（問：黃緒聖做何事？）他走在我前面
      ，他不知道我在偷東西。（問：為何你們二人都要跑？）因黃可能是聽到車主
      說要報警就跑。（問：告以甲○○警訊稱一人在車內搜東西，另一人站在旁邊
      張望，有何意見？）黃緒聖確實走在我前面，他不知道我在後面要偷東西。（
      問：西瓜刀何來？）我帶的，因我要去除草，我要去住山上，怕被蛇咬。（問
      ：西瓜刀何在？）警察拿走了。（問：刀子多長？）約二十公分。」等語〕自
      承在卷，核與黃緒聖〔詳見偵查卷第十二頁警訊稱：「（問：你和乙○○是要
      去那裡？）我們要到汐止市○○街十八巷十三號（張興住家）居住因為鑰匙拿
      錯了所以打不開我們就離開途中行經新山農場。（問：本分局員警在乙○○身
      上起獲西瓜刀一把，你是否知道他身上有帶刀？）不知道。」等語、同卷第四
      五頁九十二年四月五日偵訊筆錄稱：「．．．我不知道他何時開車門，我走在
      他前面，但我有邊走邊回頭看乙○○有無跟上來，等我看到乙○○在關門且車
      主出來，我怕被他連累故叫我快跑。（問：知道乙○○偷東西否？）不知道。
      」等語〕及被害人甲○○〔詳見偵查卷第十四頁警訊稱：「（問：請詳述當時
      情形？）我當時在店內（新山農場）聽到外面有開車門聲音，我就出去看，看
      到一個人，將我車門打開，趴在我車子駕駛座內搜東西，旁邊又站著另一人東
      張西望，我就對他們大喊，你們在做什麼，他們就把車門關上，就急步離開，
      然後我就請我員工劉金珠報案，我就在後面追呼，叫他們不要走，他們不理我
      繼續往前快步走，大約走了二００公尺，警察就來了，將他們逮捕。」等語、
      同卷第一０一頁至第一０二頁九十二年四月十八日偵訊筆錄稱：「（問：九十
      二年四月四日晚上九點五十分在新山農場前你看到何事？）看到乙○○在搜索
      我的車子，他站在車外，車門打開，趴在駕駛座上找東西。（問：只有他一人
      ？）另外一個人站在遠一點的地方，距乙○○十幾公尺，約一、二十步的距離
      ，看不清他的動作。．．．（問：你有無聽見他們二人交談？）沒有。」等語
      〕證述之情節均相符，並有於被告乙○○身上起獲之西瓜刀一把照片六張附卷
      可稽（詳見偵查卷第五十頁至第五二頁），復有前開西瓜刀一把扣案可資佐證
      ，參以被告乙○○於本院調查時業已供承車門係自己所打開（詳見本院九十二
      年五月一日訊問筆錄第三頁），則倘被告乙○○所辯車門係黃緒聖所打開並先
      入內搜索伊才入內乙節為真，則車門業已打開，被告乙○○又何須再重新打開
      車門一次，另觀諸被告乙○○復自承係剛打開車門入內搜尋財物時隨即遭被害
      人甲○○發現，當時黃緒聖係站立於二十至三十公尺外等情（詳見本院九十二
      年五月十三日審判筆錄第三頁），核與被害人甲○○所稱因聽聞有打開車門之
      聲音認為有異旋出外查看發現被告乙○○趴於車內而黃緒聖當時係站立於十幾
      公尺外等節（詳見偵查卷第十四頁警訊及同卷第一０二頁九十二年四月十八日
      偵訊筆錄）一致，足證當時應係黃緒聖與被告乙○○二人一前一後步行至案發
      地點，被告乙○○因見車牌號碼七Ｋ─六一四三號自用小貨車車窗未關妥乃單
      獨臨時起意伸手入內打開車門行竊，黃緒聖因不知情繼續前行，後黃緒聖發現
      被告乙○○並未跟上而在前方等待，嗣因發現被告乙○○正在行竊，黃緒聖故
      而東張西望，並因被害人甲○○即時發現被告乙○○行竊，黃緒聖乃與被告乙
      ○○共同逃離現場等節無訛，則竊取車牌號碼七Ｋ─六一四三號自用小貨車車
      內財物既係被告乙○○臨時單獨起意，縱黃緒聖於發現被告乙○○並未跟上而
      回頭望見被告乙○○正在車內行竊故在前方等待，然當時黃緒聖距離被告乙○
      ○至少十餘公尺且被告乙○○進入車內旋遭甲○○發現，客觀上已難期待黃緒
      聖得當場阻止被告乙○○行竊，況黃緒聖並無阻止被告乙○○之義務，自難徒
      憑被告乙○○嗣後畏罪翻異前詞且有瑕疵之陳述，並與客觀事實不一之供述，
      而認為車牌號碼七Ｋ─六一四三號自用小貨車車門係黃緒聖所打開，扣案之西
      瓜刀一把係黃緒聖所有，且黃緒聖也有帶一把西瓜刀，再併認黃緒聖係與被告
      乙○○共同竊取財物，從而被告乙○○前揭所辯，無法採信。
（二）按刑法第三百二十一條第一項第三款之攜帶兇器竊盜罪，係以行為人攜帶兇器
      竊盜為其加重條件，此所謂兇器，其種類並無限制，凡客觀上足對人之生命、
      身體、安全構成威脅，具有危險性之兇器均屬之，且祇須行竊時攜帶此種具有
      危險性之兇器為已足，並不以攜帶之初有行兇之意圖為必要。螺絲起子為足以
      殺傷人生命、身體之器械，顯為具有危險性之兇器，最高法院七十九年度臺上
      字第五二五三號判例可資參照。查扣案之西瓜刀一把長度約二十公分，且係為
      質地堅硬鋒利之鐵器等事實，業據被告乙○○供承在卷（詳見偵查卷第四五頁
      九十二年四月五日偵訊筆錄），並據本院於審理時當庭提示無訛，如用以施暴
      、脅迫、抵抗，依一般社會觀念，皆足使人之生命、身體、完全受有危害，自
      堪認為兇器，揆諸前開判例所示，無論被告乙○○主觀上是否旨在行兇，然在
      客觀上前開西瓜刀一把顯具有行兇之危險性，其攜帶而犯竊盜罪，即應成立刑
      法攜帶兇器竊盜罪，一併敘明。綜上所述，本件事證明確，被告犯行堪以認定
      ，應予依法論科。
三、核被告所為，係犯刑法第三百二十一條第二項、第一項第三款之攜帶兇器竊盜未
    遂罪。又檢察官起訴意旨雖認被告乙○○與黃緒聖係共同涉犯前開加重竊盜未遂
    罪行，惟黃緒聖並非本案竊盜罪之共犯而係被告乙○○臨時單獨起意行竊，業如
    前述，是檢察官前開起訴意旨容有誤會，附此敘明。又被告乙○○前曾有如事實
    欄所載罪刑執行完畢之事實，此有臺灣士林地方法院檢察署刑案資料查註紀錄表
    、臺灣高等法院被告全國前案紀錄表各一份在卷可憑，其於有期徒刑執行完畢後
    ，五年以內再犯本件有期徒刑以上之罪，為累犯，應依刑法第四十七條規定加重
    其刑。另被告乙○○已著手於加重竊盜之犯行，惟為被害人甲○○當場發現而尚
    未竊得財物即行逃離等情，復如前述，則被告乙○○之犯行尚屬未遂階段，為未
    遂犯，故依刑法第二十六條前段之規定，按既遂犯之刑減輕其刑，並依法先加後
    減之。爰審酌被告有多次竊盜罪前科，此有臺灣高等法院被告全國前案紀錄表存
    卷可按，素行不良，及其犯罪之動機、目的、手段、所生危害、犯後態度尚可等
    一切情狀，量處如主文所示之刑，以示懲儆。
四、扣案之西瓜刀一把，被告乙○○於警訊、偵查時及本院調查、審理中均否認為其
    所有，且前開西瓜刀一把亦非管制刀械即非屬違禁物，從而無法依刑法第三十八
    條各款規定沒收，是檢察官起訴意旨請求併予宣告沒收乙節，尚屬無據，一併敘
    明。
據上論斷，應依刑事訴訟法第二百九十九條第一項前段，刑法第三百二十一條第二項
、第一項第三款、第二十六條前段、第四十七條，判決如主文。
本案經檢察官曾淑華到庭執行職務
中      華      民      國     九十二     年      五     月   二十七    日
                                      臺灣士林地方法院刑事第三庭
                                          法  官  李  育  仁
右正本證明與原本無異。
如不服本判決，應於判決送達後十日內，向本院提出上訴狀。
                                          書記官  李  家  敏
中      華      民      國     九十二     年      五     月   二十八    日
附錄本判決論罪科刑依據之法條：
中華民國刑法第三百二十一條：
  犯竊盜罪而有左列情形之一者，處六月以上、五年以下有期徒刑：
  一  於夜間侵入住宅或有人居住之建築物、船艦或隱匿其內而犯之者。
  二  毀越門扇、牆垣或其他安全設備而犯之者。
  三  攜帶兇器而犯之者。
  四  結夥三人以上而犯之者。
  五  乘火災、水災或其他災害之際而犯之者。
  六  在車站或埠頭而犯之者。
  前項之未遂犯罰之。


司法院資訊處製作；財團法人民間司法改革基金會備份。
